【裁判字號】    90,自,103
【裁判日期】    900406
【裁判案由】    誣告
【裁判全文】
臺灣臺中地方法院刑事裁定                            九十年度自字第一三號
    自  訴  人  乙  ○
    被      告  甲○○
右列被告因誣告案件，經自訴人提起自訴，本院判決如左：
    主      文
自訴駁回。
    理      由
一、自訴意旨略以：自訴人於民國（下同）八十九年七月底或八月初騎車經過台中市
    ○○路「三官宮」之廟，乃進去廟內拜拜，廟內有許多雜物，自訴人並無拿鐵鎚
    ，自訴人要離開時，為黃秀英在外面看到，即認為自訴人涉嫌竊取香油錢。其後
    黃秀英（許國在之妻）、許國在（廟公）及被告甲○○（里長），乃向警局提出
    告發自訴人竊盜。因認被告涉有刑法第一百六十九條第一項之誣告罪嫌云云。
二、按法院或受命推事於自訴案件第一次審判期日前訊問自訴人、被告及蒐集或調查
    證據之結果，如認為案件有犯罪嫌疑不足者，得以裁定駁回其自訴，刑事訴訟法
    第二百五十二條第十款、第三百二十六條第三項，分別定有明文。又刑法第一百
    六十九條第一項之誣告罪，以意圖他人受刑事或懲戒處分，向該管公務員誣告為
    構成要件，故該項犯罪，不特須指出其具體事實，足以使人受刑事或懲戒處分，
    且須明知其為虛偽，具有故意構陷之情形始能成立，如對於事實有所誤認，即缺
    乏此種意思條件，自難令負誣告責任（最高法院二十年上字第二五三號、七一七
    號、二十二年上字第三三六八號判例要旨參照）。再刑法第一百六十九條第一項
    之誣告罪，以使人受刑事或懲戒處分之意思向該管公務員誣告為要件，若因公務
    員之推問而為不利他人之陳述，縱其陳述涉於虛偽，既無申告他人使其受刑事或
    懲戒處分之意思，即與誣告之要件不符（最高法院四十年台上字第八八號判例要
    旨參照）。
三、經查，經本院調閱台灣台中地方法院檢察署九十年度偵字第二七七八號偵查卷，
    查知自訴人所涉之竊盜罪，係由台中市警察局第一分局移送。參諸，該卷內之警
    訊筆錄被告部分記載內容為：問：「今因何事接受詢問並制作筆錄？」，答：「
    因警方為偵辦乙○有無涉嫌行竊三官宮之香油錢，通知我前來協助調查，接受談
    話」；問：「乙○過去有無涉嫌行竊二官宮（台中市○○路七十八巷十二號）香
    油錢之情事？如何得知？案發時三官宮當時有無財物或香油錢損失？」，答：「
    於八十九年七月底或八月初時，許黃秀英打電話給我告知看到竊嫌三官宮欲行竊
    香油錢，經予當場制止，該竊嫌始離去。事隔一星期後。黃秀英於台中市○○路
    三十一巷口再度看到該竊嫌，許黃秀英並與該竊嫌發生口角，當時該竊嫌自稱乙
    ○，於爭執過程中我於住處聞聲前往排解，即認出該男子為乙○無誤。案發當時
    三官宮無財物損失」；問：「可知案發時除黃秀英外，是否另有證人目擊經過？
    」，答：「另有許黃秀英的先生許國在地曾目擊經過，並與許黃秀英共同制止竊
    嫌行竊，且許國在於事後也曾當面告訴我這件事」等語。核與許黃秀英、許國在
    於警訊中之陳述：「乙○係用螺絲起子破壞香油錢箱上之鎖匙，進而竊取香油錢
    時被我和我配偶當場發現制止，所以乙○並未偷到任何金錢，並立即對我們佯稱
    是要修理香油錢箱上之鎖匙，但乙○見我們不相信他說詞後，即以三字經開始辱
    罵我們夫婦，最後只好通知本里里長甲○○來排解，而乙○發現里長到來時就趕
    快離去了」等語相符。是以被告係於員警詢問時始為如上開之陳述，且其係經由
    許黃秀英及許國在之告知，本於里長之職務而得知此事。姑不論許黃秀英、許國
    在二人所述是否屬實，然被告非明知上開其陳述之事實為虛偽乙情甚明。是綜上
    所述，自應認被告犯罪嫌疑不足，而裁定駁回自訴。
據上論斷，應依刑事訴訟法第三百二十六條第三項、第二百五十二條第十款，裁定如
主文。
中      華      民      國      九十    年      四      月      六      日
                                        臺灣臺中地方法院刑事第三庭
                                            法  官  陳  添  喜
右正本證明與原本無異。
如不服本裁定，應於送達後五日內，向本院提出抗告狀。
                                            書記官
中      華      民      國      九十    年      四      月       六     日


司法院資訊處製作；財團法人民間司法改革基金會備份。
